臺灣高雄地方法院民事判決　　　　　　　100年度訴字第886號
原　　　告　元大商業銀行股份有限公司
　　　　　　　　　　　設台北市松山區敦化南路一段66號1至3
　　　　　　　　　　　　樓、5樓、8樓及68號1、2樓
法定代理人　顏慶章　　住同上
訴訟代理人　孫文慶　　住台南縣永康市小東路511號
　　　　　　　　　　　送達代收人　王中志
　　　　　　　　　　　住台南縣永康市小東路511號2樓
被　　　告　陳金葉　　住高雄市梓官區禮蚵里禮智路96號
          　劉禎國　　住同上
          　劉岳龍　　住同上
上列當事人間清償借款事件，本院於民國100年7月5日言詞辯論
終結，判決如下：
  主  文
被告應連帶給付原告新臺幣壹佰參拾肆萬壹仟陸佰貳拾肆元，及
自民國九十七年九月十一日起至清償日止，按週年利率百分之五
點一二計算之利息，並自民國九十七年十月十二日起至清償日止
，逾期在六個月以內者，按上開利率百分之十；逾期超過六個月
者，按上開利率百分之二十計算之違約金。
被告陳金葉應給付原告新臺幣壹拾參萬柒仟柒佰壹拾元，及自民
國九十八年七月十一日起至清償日止，按週年利率百分之八點四
六三計算之利息，並自民國九十八年八月十二日起至清償日止，
逾期在六個月以內者，按上開利率百分之十；逾期超過六個月者
，按上開利率百分之二十計算之違約金。
訴訟費用被告連帶負擔十分之九，餘由被告陳金葉負擔。
本判決第一項於原告以新臺幣肆拾伍萬元供擔保後，得假執行。
本判決第二項得假執行。
    事實及理由
壹、程序部分
一、按訴狀送達後，原告不得將原訴變更，但減縮應受判決事項
    之聲明者，不在此限，民事訴訟法第255 條第1 項第3 款定
    有明文。查本件原告起訴時，原聲明被告應連帶給付原告新
    臺幣（下同）1,483,571 元及其利息、違約金。嗣於100 年
    7 月5 日言詞辯論時變更為：被告應連帶給付原告1,341,62
    4 元及自97年9 月11日起至清償日止按週年利率5.12％計算
    之利息，並自97年10月12日起至清償日止，逾期在6 個月以
    內者，按上開利率10% ，逾期超過6 個月，按上開利率20 %
    計算之違約金；被告陳金葉應給付原告137,710 元及自98年
    7 月11日起至清償日止按週年利率8.463 ％計算之利息，並
    自98年8 月12日起至清償日止，逾期在6 個月以內者，按上
    開利率10% ，逾期超過6 個月，按上開利率20% 計算之違約
    金。核係減縮應受判決事項聲明，揆諸前揭規定，其訴之變
    更應予准許。
二、被告劉禎國、劉岳龍經合法通知，無正當理由未於言詞辯論
    期日到場，核無民事訴訟法第386 條所列各款情形，爰依原
    告之聲請，由其一造辯論而為判決。
貳、實體部分
一、原告主張：被告陳金葉於89年4 月11日，邀同被告劉禎國、
    劉岳龍擔任連帶保證人，向原告借款2 筆，分別借款189 萬
    元、51萬元，其中借款189 萬元部分，約定借款期間自89年
    5 月11日起至100 年5 月11日止，以每月為1 期，共分132
    期，按月平均攤還本息，如有1 期未按期給付，即喪失期限
    利益，全部債務視為到期，利息則按基本放款利率減週年利
    率0.57% 計算，並機動調整之（本件違約時之利率為5.88%
    ，惟原告同意減為利率5.12% 計算）；另借款51萬元部分，
    約定借款期間自89年5 月11日起至96年5 月11日止，以每月
    為1 期，共分84期，按月平均攤還本息，如有1 期未按期給
    付，即喪失期限利益，全部債務視為到期，利息則按基本放
    款利率加週年利率2.23 %計算，並機動調整之（本件違約時
    之利率為8.463%）。倘逾期清償，並自逾期之日起6 個月以
    內者，另按上開利率10% ，逾期超過6 個月者，按上開利率
    20% 計付違約金。詎被告陳金葉就其中189 萬之借款，自97
    年9 月11日、其中51萬元之借款自98年7 月11日即未依約定
    清償本息，依約已喪失期限利益，全部借款均視為到期，尚
    欠如主文第1 、2 項所示之本息、違約金迄未清償，而被告
    劉禎國、劉岳龍為系爭借款之連帶保證人，自應就前開欠款
    負連帶履行之責（惟原告就51萬元部分，已免除被告劉禎國
    、劉岳龍之保證人責任），為此依據消費借貸及連帶保證之
    法律關係提起本件訴訟，求為判決如主文第1 、2 項所示，
    並陳明願供擔保，請准宣告假執行等語。
二、被告陳金葉陳稱：同意原告之請求等語（見本院卷第66頁）
    。被告陳金葉、劉禎國則未於言詞辯論期日到場，亦未提出
    任何書狀作聲明或陳述。
三、原告主張之事實，業據提出與其所述相符之借款契約書、放
    款利率異動歷史記錄查詢單、放款帳務性交易明細查詢單等
    件為證，且為被告陳金葉所不爭執，經本院調查前揭證據之
    結果，自堪信為真實。
四、按稱消費借貸者，謂當事人一方移轉金錢或其他代替物之所
    有權於他方，而約定他方以種類、品質、數量相同之物返還
    之契約；借用人應於約定期限內，返還與借用物種類、品質
    、數量相同之物；遲延之債務，以支付金錢為標的者，債權
    人得請求依法定利率計算之遲延利息。但約定利率較高者，
    仍從其約定利率；當事人得約定債務人於債務不履行時，應
    支付違約金，民法第474 條第1 項、第478 條前段、第233
    條第1 項及第250 條第1 項分別定有明文。次按稱保證者，
    謂當事人約定，一方於他方之債務人不履行債務時，由其代
    負履行責任之契約；保證債務，除契約另有訂定外，包含主
    債務之利息、違約金、損害賠償及其他從屬於主債務之負擔
    ，民法第739 條及第740 條亦有明文。又保證債務之所謂連
    帶，係指保證人與主債務人負同一債務，對於債權人各負全
    部給付之責任者而言，此觀諸民法第272 條第1 項規定連帶
    債務之文義即明（最高法院45年臺上字第1426號判例可資參
    照）。
五、查本件被告陳金葉既未依約清償本息，揆諸前揭法律規定，
    被告陳金葉自應負上開借款之清償責任，被告劉禎國、劉岳
    龍為系爭借款之連帶保證人，則原告本於消費借貸及連帶保
    證之法律關係，請求被告連帶給付如主文第1 項所示之金額
    、利息及違約金，請求被告陳金葉給付如主文第2 項所示之
    金額、利息及違約金即有理由，應予准許。
六、又如主文第1 項之給付，原告陳明願供擔保以代釋明聲請宣
    告假執行，核無不合，爰酌定相當之擔保金額後准許之。又
    如主文第2 項所示之給付金額未逾500,000 元，依民事訴訟
    法第389 條第1 項第5 款規定，爰依職權宣告假執行。
據上論結，本件原告之訴為有理由，依民事訴訟法第385 條第1
項前段、第78條、第85條第2 項、第390 條第1 項、第389 條第
1 項第5 款，判決如主文。
中　　華　　民　　國　 100　　年　　7 　　月　　12　　日
                  民事第三庭  法　官　洪能超
以上正本係照原本作成。
如對本判決上訴，須於判決送達後20日內向本院提出上訴狀，如
委任律師提起上訴，應一併繳納上訴審裁判費。
中　　華　　民　　國　 100　　年　　7 　　月　　12　　日
                       　　　 書記官　火秋予